【裁判字號】    97,訴,393
【裁判日期】    971028
【裁判案由】    侵權行為損害賠償
【裁判全文】
臺灣臺北地方法院民事判決               97年度訴字第393號
原      告  乙○○（蘇沐清）
訴訟代理人  丙○○
被      告  甲○○
上列當事人間請求侵權行為損害賠償事件，本院於民國97年10月
14日言詞辯論終結，判決如下：
    主  文
被告應給付原告新台幣玖拾伍萬伍仟佰捌拾捌元及自民國九十
六年十一月二十日起至清償日止，按年息百分之五計算之利息。
原告其餘之訴駁回。
訴訟費用由被告負擔五分之四，餘由原告負擔。
原告勝訴部分，於原告以新臺幣參拾貳萬為被告供擔保後得假執
行。
原告其餘假執行之聲請均駁回。
    事實及理由
一、本件被告經合法通知，未於言詞辯論期日到場，核無民事訴
    訟法第386條所列各款情形，爰依原告之聲請，由其一造辯
    論而為判決。
二、原告主張：被告於民國96年5月16日上午6時50分許，在臺北
    市大安區○○○路○段錢櫃KTV內飲用啤酒1瓶，同日上午7時
    10分許飲畢離開該店時，被告知悉自己已達不能安全駕駛動
    力交通工具之程度，且明知自身並無駕駛執照，仍無照駕駛
    車牌號碼7480-EU號自用小客車，欲返回其位於台北縣汐止
    市之住處，嗣被告擬超越前方即訴外人姜長旺駕駛之營業用
    小客車而左轉進入忠孝東路223巷時，竟因飲酒過量致判斷
    力、操控車輛之能力均劣於平時未飲酒時之狀況，而疏未注
    意同向前方車輛行進狀態，亦未與前車左側保持至少半公尺
    安全間距，即貿然超車左轉，卻因此其右前車頭擦撞姜長旺
    所駕駛之營業用小客車左後車門，因之失控衝入同路段對向
    車道，適有另一訴外人宋鎮宇騎乘車牌號碼CES-159號重型
    機車附載宋耿誌，及原告騎乘車牌號碼AU3-278號重型機車
    循車道（由東往西）行經該處，被告見狀雖往左閃煞，惟仍
    失控直接正面衝撞上開2部重型機車，致原告受廣泛性顏面
    骨折、左眼結膜下出血、肺部挫傷、心臟挫傷等傷害，臉部
    外觀嚴重變形、張口困難，經緊急送醫治療，接受氣管切開
    手術、顏面骨復位固定手術等治療，目前臉形外觀仍有變形
    ，牙齒咬合不正、疤痕增生，均須長期追縱治療甚或有多次
    手術及牙齒顎矯正之可能，已達變更容貌而有明顯缺陷之重
    大難治之傷害程度。為此請求被告賠償如下損害：醫療費用
    新台幣135,388元、看護費用60,000元、後續手術及整形重
    建費用經估算為560,000元；又原告僅22歲突遭此橫禍致身
    體受有多處創傷，經多次手術治療仍難恢復原有外貌，而被
    告對此不聞不問，原告精神倍感煎熬，請求精神慰撫金36萬
    元。爰依侵權行為之法律關係，請求被告如數賠償等語。並
    聲明：(一)被告應給付原告1,115,388元，及自起訴狀繕本送
    達翌日起至清償日止，按年息5％計算之利息。(二)原告願供
    擔保，請准宣告假執行。
三、被告未於言詞辯論期日到場，亦未提出書狀作何陳述。
四、查原告上開主張因被告駕車過失致原告受傷之事實，業據其
    提出診斷證明書、醫療費用收據、照片為證，並有台北市政
    府警察局交通警察大隊調閱處理本件車禍之相關調查報告資
    料在卷可稽（見本院北調字第1036號卷第15頁以下），且被
    告因本件車禍事故經本院刑事庭判處「甲○○（即被告）服
    用酒類，不能安全駕駛動力交通工具而駕駛，處拘役伍拾玖
    日，如易科罰金，以新台幣貳仟元折算壹日；又因過失傷害
    人致重傷，處有期徒刑柒月。」確定在案，有本院96年度交
    易字第412號判決書附卷可憑，復經本院調閱刑事卷宗屬實
    。又被告已於相當時期受合法通知，卻未於言詞辯論期日到
    場，亦未提出書狀作何爭執，依民事訴訟法第280條第3項準
    用同條第1項之規定，視同被告已對原告主張之事實自認，
    堪認原告主張之上開事實為真實。
五、按因故意或過失，不法侵害他人之權利者，負損害賠償責任
    ；汽車、機車或其他非依軌道行駛之動力車輛，在使用中加
    損害於他人者，駕駛人應賠償因此所生之損害；不法侵害他
    人之身體或健康者，對於被害人因此喪失或減少勞動能力或
    增加生活上之需要時，應負損害賠償責任；不法侵害他人之
    身體、健康、名譽、自由、信用、隱私、貞操，或不法侵害
    其他人格法益而情節重大者，被害人雖非財產上之損害，亦
    得請求賠償相當之金額，民法第184條第1項前段、第191條
    之2前段、第193條第1項、第195條第1項前段分別定有明文
    。本件因被告過失行為致原告受有傷害，已如前述，則原告
    依上開侵權行為之規定請求被告賠償，自屬有據。茲就原告
    求償項目及金額，是否有理，分述如下：
    (一)醫療費用135,388元部分：
      原告此部分之主張，業據提出醫療費用明細收據為證（見
      本院96年度交附民字第217號卷第4至13頁），原告此部分
      請求，自屬有理。
    (二)看護費用60,000元部分：按親屬代為照顧被害人之起居，
      固係基於親情，但親屬看護所付出之勞力並非不能評價為
      金錢，雖因二者身分關係而免除被害人之支付義務，惟此
      種基於身分關係之恩惠，自不能加惠於加害人。故由親屬
      看護時雖無現實看護費之支付，仍應認被害人受有相當於
      看護費之損害，得向加害人請求賠償，始符公平原則，亦
      符民法第193條第1項所定「增加生活上需要」之意旨。最
      高法院94年度台上字第1543號、89年度台上字第1749號著
      有裁判意旨足參。是只要被害人有受看護之必要，縱使看
      護之人為其親屬，亦應認為受有相當於看護費之損害。查
      原告自96年5月16日受傷住院至同年6月12日仍然住院療養
      中，自有依賴他人全天照料生活之必要；全天照料費用每
      日約2,000元，依原告受傷程度及看護費用行情，本件原
      告請求應予准許。
    (三)後續手術及整形重建費用56萬元部分：原告主張其因本件
      車禍，致受廣泛性顏面骨折、左眼結膜下出血、肺部挫傷
      、心臟挫傷等傷害，臉部外觀嚴重變形、張口困難，經緊
      急送醫治療，接受氣管切開手術、顏面骨復位固定手術等
      治療，目前臉形外觀仍有變形，牙齒咬合不正、疤痕增生
      ，均須長期追縱治療甚或有多次手術及牙齒顎矯正之可能
      ，已達變更容貌而有明顯缺陷之重大難治之傷害程度，有
      嚴重後遺症，有進行臉骨手術、植牙及矯正之必要乙節，
      且目前已經進行中，有財團法人國泰綜合醫院函附卷可稽
      ，並據原告提出國泰醫院醫療費用收據、照片為證，核與
      其所受傷害大抵相符，原告就此部分請求，亦屬合情理，
      應予准許。
    (四)精神慰撫金部分：
      原告受傷後，精神肉體均受痛苦，其自得請求被告賠償其
      所受精神上之損害。又所謂賠償相當金額之計算，應以實
      際加害之情形、被害人所受精神上痛苦之程度、賠償權利
      人之身分地位、經濟能力，並斟酌賠償義務人之經濟狀況
      、可歸責之程度等定之。本院審酌原告所受傷害非輕且傷
      及顏面，不僅影響日常生活起居且影響社交所感受精神上
      痛苦之程度，以及斟酌雙方之身分、地位、經濟能力（有
      稅務電子閘門財產所得調件明細表可參見本件卷第31至43
      頁）及被告可歸責之程度等一切情狀，認原告請求精神慰
      撫金以25萬元為適當，逾此不應准許。
    (五)綜上，原告因被告之侵權行為所得請求金額為955,388元
      （計算式為：135,388＋60,000＋560,000＋200,000＝
      955,388）。
五、從而，原告依侵權行為之法律關係，請求被告給付955,388
    元，及自起訴狀繕本送達翌日即96年11月20日起至清償日止
    ，按年息5％計算之法定遲延利息，為有理由，應予准許。
    逾此之請求，為無理由，應予駁回。
六、假執行之宣告：原告陳明願供擔保，聲請宣告假執行，就原
    告勝訴部分，核無不合，爰酌定相當之擔保金額准許之。至
    原告敗訴部分，其假執行之聲請失所依據，應予駁回。
七、據上論結，本件原告之訴為一部有理由，一部無理由，依民
    事訴訟法第385條第1項前段、第79條、第第390條第2項，判
    決如主文。
中    華    民    國    97    年    10    月    28    日
                  民事第五庭    法  官  林妙黛
以上正本，係照原本作成。
如對本判決上訴，須於判決送達後20日內向本院提出上訴狀
中    華    民    國    97    年    10    月    28    日
                                書記官  陳怡君


司法院資訊處製作；財團法人民間司法改革基金會備份。
